【裁判字號】    91,簡,385
【裁判日期】    920804
【裁判案由】    農保
【裁判全文】
臺北高等行政法院判決                              九十一年度簡字第三八五號
                              .
    原      告  甲○○○
                送達代收人  乙.
    被      告  內政部
    代  表  人  余政憲部長）.
    訴訟代理人  丁○○
                丙○○
                戊○○
右當事人間因農保事件，原告不服內政部中華民國九十年十月十二日台九十訴字第○
五六二四○號訴願決定，提起行政訴訟，本院判決如左：
    主  文
原告之訴駁回。
訴訟費用由原告負擔。
    事  實
一、事實概要：原告以台中縣東勢鎮農會為投保單位，參加農民健康保險為被保險人
    。原告於民國（下同）八十九年六月二十七日，以因裝置人工肛門向被告委託之
    保險人勞工保險局申請殘廢補助費，保險人於同年八月一日核定其殘廢程度符合
    農民健康保險殘廢給付標準表第四十七項第七等級，發給殘廢給付四百四十日計
    新台幣（下同）十四萬九千六百元；嗣又於同年十二月五日，以雙眼視障向保險
    人申請殘廢補助費，保險人於同年十二月二十七日核定（下稱原處分）其殘廢程
    度同時適合農民健康保險殘廢給付標準表第四十七項第七等級及第十八項第十等
    級，依農民健康保險條例第三十七條第三款規定應按第六等級核付殘廢給付五百
    四十日，惟應扣除前已領取之第四十七項第七等級殘廢給付四百四十日再予補發
    一百日計新台幣（下同）三萬四千元。原告不服，向農民健康保險監理委員會申
    請審議，遭該會以民國（下同）九十年七月二十五日農監審字第六二五七號審定
    駁回，原告仍不服，提起訴願，嗣經行政院訴願決定駁回，遂提起本件行政訴訟
    。
二、兩造聲明：
  (一)原告於言詞辯論期日未到場，依其起訴狀之意旨聲明求為判決：
    1.訴願決定、爭議審定及原處分否准後開聲明第二項部分均撤銷。
    2.被告應補發原告殘廢給付四萬零八百元。
  (二)被告聲明求為判決：
    1.駁回原告之訴。
    2.訴訴費用由原告負擔。
三、兩造之爭點：
    原告身體遺存之障害，是否屬農民健康保險條例第三十七條所稱之「同時」適合
    殘廢給付標準表之二項目？
  (一)原告主張之理由：
    1.勞工保險條例及農民健康保險條例內容均一樣，只是號碼不一樣編排而已。人
      民在法律上一律平等，江王玲珠、盧淑芳及原告之案件，都屬先後成殘者，江
      王玲珠、盧淑芳經審議皆獲平反，惟獨原告遭審定駁回。
    2.勞工保險條例第五十三條，經診斷為永久殘廢者，得一次請領補助費。原告於
      申請永久性人工肛門之殘廢給付時，雙眼並未成殘，俟原告雙眼於半年後殘廢
      ，再個別申請殘廢給付，符合勞工保險條例第五十五條第一項之規定。
    3.按農民健康保險條例第三十七條第九款規定，係指不同傷病致與原局部殘廢部
      分屬同一障害系列者之殘廢，如有加重之情形，始可扣除原已局部殘廢部分所
      核定之給付日數。原告之舊殘永久性人工肛門屬胸腹部障害與系爭眼障害，分
      屬不同的障害系列，合併升等級，絕對性違法。
    4.被告應補發一百二十日乘以三百四十元之差額，即四萬零八百元與原告。
  (二)被告主張之理由：
    1.依據農民健康保險條例第三十七條第三款規定：「被保險人身體遺存障害，同
      時適合殘廢給付標準表之第十四等級至第一等級間任何兩項目以上時，按其最
      高殘廢等級再升一等級與之。但最高等級為第一等級時，按第一等級給與之」
      ，第九款規定：「被保險人之身體原已局部殘廢，再因傷害或疾病致身體之同
      一部位殘廢程度加重，同時其不同部位又成殘廢者，一律依殘廢給付標準表，
      按第一款至第六款規定所核定之殘廢給付日數，給與殘廢給付。但原已局部殘
      廢部分，依殘廢給付標準表規定所核定之給付日數，應予扣除」。
    2.查本件原告身體併存之障害雖非同一傷病造成，亦非同日診斷殘廢，然上開農
      民健康保險條例第三十七條各款規定之「同時」，係指被保險人於申請殘廢給
      付時其身體遺存適合殘廢給付標準表任何兩項目以上之障害，故農民健康保險
      條例第三十七條有關合併升等之適用並無須因同一事故造成者始可適用之規定
      ；又揆諸第三十七條之立法精神，當被保險人於申請殘廢給付時，其身體同時
      遺存任何兩項目以上適合殘廢給付標準之障害者，其原已局部殘廢部分，依殘
      廢給付標準表規定所核定之給付日數應予扣除，係農民健康保險審核殘廢給付
      之原則，原告所患直腸癌行永久性人工肛門與雙眼視障，其審定成殘日期雖有
      所差異，惟其申請殘廢給付時身體遺存之障害確已同時存在，即已同時適合農
      民健康保險殘廢給付標準第四十七項第七等級及第十八項第十等級，依上開規
      定，應按第六等級核付殘廢給付，惟應扣除其前已領直腸癌行永久性人工肛門
      致殘之殘廢給付四百四十日，再予補發一百日計三萬四千元。又原告所舉江王
      玲珠、盧淑芬等兩件案例，經查被告農民健康保險監理委員會並無受理爭議審
      議之資料，且原告所引勞保條例之規定與農民健康保險條例所規範之殘廢給付
      無涉，農民健康保險被保險人申請保險給付仍應依農民健康保險條例辦理。又
      其主張亦經農民健康保險監理委員會及行政院訴願駁回，足見被告之原處分合
      法且無不當。
    理  由
一、本件原告經受合法通知，未於言詞辯論期日到場，核無行政訴訟法第二百十八條
    準用民事訴訟法第三百八十六條各款所列情形，爰併準用民事訴訟法第三百八十
    五條第一項前段規定，依被告之聲請，由其一造辯論而為判決。
二、本件兩造不爭之原告所患直腸癌致身體遺存障害裝置人工肛門，適合農民健康保
    險殘廢給付標準第四十七項第七等級，又所患雙眼視障適合同表第六項第二等級
    、所患癡呆症及外傷性腦內出血等症致身體遺存障害適合同表第十八項第十等級
    等情，並有財團法人中國醫藥學院附設醫院及曾眼科診所分別掣給之殘廢診斷書
    附於原處分卷可稽，堪信為真實。
三、按農民健康保險條例第三十七條第二、五、九款分別規定：「被保險人身體遺存
    障害，同時適合殘廢給付標準表之任何兩項目以上時，除依第三款至第六款規定
    辦理外，按其最高殘廢等級給與之」、「被保險人身體遺存障害，同時適合殘廢
    給付標準表之第五等級至第一等級間任何兩項目以上時，按其最高殘廢等級再升
    三等級給與之。但最高等級為第三等級以上時，按第一等級給與之」、「被保險
    人身體原已局部殘廢，再因傷害或疾病致身體之同一部位殘廢程度加重，同時其
    不同部位又成殘廢者，一律依殘廢給付標準表，按第一款至第六款規定所核定之
    殘廢給付日數，給與殘廢給付。但原已局部殘廢部分，依殘廢給付標準表規定所
    核定之給付日數，應予扣除。」是本件之爭執，厥在於原告身體遺存之障害，是
    否屬上開規定所稱之「同時」適合殘廢給付標準表之二項目？
四、經查：
  (一)農民健康保險條例第三十七條雖於第二至五款、第九款分別有「同時」適合殘廢
    給付標準表之兩項目以上及「同時」其不同部位又成殘廢之用語，惟並未就「同
    時」為立法定義，合先敘明。
  (二)依農民健康保險條例第三十七條第二至五款、第七至九款之諸規定，可得出立法
    者之立法原則為：其一、被保險人身體遺存障害，同時適合殘廢給付標準表之任
    何兩項目，以合併升等為原則（參照第三至五款），除非適合之等級在第十五等
    級以下（參照第二款）或合併升等所核定之給付逾各該等級分別計算後之合計額
    （參照第七款）；其二、被保險人身體遺存障害得請領之給付總額，不因請領時
    間之不同而生差異，如原已局部成殘部分，應扣除之（參照第八至九款）。
  (三)由以上說明可知，農民健康保險條例對於殘廢給付之發給，所著重者係被保險人
    於申請時身體遺存障害之殘廢程度，而不是引起身體遺存障害之原因是否有先後
    或同一，故被保險人尚不得以審定成殘時間之略有先後，而以二次申請之方式，
    迴避農民健康保險條例第三十七條上開規定之適用。本件兩造不爭原告於八十九
    年六月二十七日申請之裝置人工肛門殘廢程度適合第七等級，而原告接受治療之
    期間係自八十六年八月十三日至八十九年六月二十二日，再原告於八十九年十二
    月五日申請之雙眼視障殘廢程度適合第十等級，而原告接受治療之期間係自八十
    九年一月六日至同年十二月一日，且原告於初診時其視力矯正後即僅有左眼零點
    三及右眼零點二，此均有前揭殘廢診斷書可按，是縱保險人已於八十九年八月一
    日就前次之申請為核定，保險人就原告另於同年十二月五日因視障為之申請，認
    係「同時」適合殘廢保險給付標準表之第十八項第十等級，而升級至第六等級，
    依前揭之說明，於法自屬有據，並無違法侵害原告權益之情事。
五、綜上所述，原告之主張，均無可採，原處分核給原告殘廢補助費一百日計三萬四
    千元，就超過上開數額部分予以否准，認事用法尚無違誤，爭議審定及訴願決定
    遞予維持，亦無不合，原告訴請如聲明所示，為無理由，應予駁回。
六、本件事證已臻明確，兩造其餘之陳述與判決結果不生影響，爰不一一論述，併予
    敘明。
據上論結，本件原告之訴為無理由，爰依行政訴訟法第九十八條第三項前段、第二百
十八條、民事訴訟法第三百八十五條第一項前段，判決如主文。
中    華    民    國    九十二      年      八        月      四        日
                 臺 北 高 等 行 政 法 院   第 一 庭
                                         法  官  王  碧  芳
右為正本係照原本做成。
本件以訴訟事件所涉及之法律見解具有原則性者為限，始得於本判決送達後二十日內
向本院提出上訴狀並表明上訴理由，如已於本判決宣示後送達前提起上訴者，應於判
決送達後二十日內補具上訴理由（均按他造人數附繕本），且經最高行政法院許可後
方得上訴。
中      華      民      國    九十二    年      八      月      四      日
                                          法院書記官 鄭 聚 恩


司法院資訊處製作；財團法人民間司法改革基金會備份。
